【裁判字號】    89,上訴,1538
【裁判日期】    891226
【裁判案由】    偽證
【裁判全文】
臺灣高等法院臺南分院刑事判決            八十九年度上訴字第一五三八號    Ｇ
      上  訴  人
      即  被  告  丙  ○  ○
      共      同
      選任辯護人  曾  柏  暠
右上訴人因被告等偽證案件，不服臺灣臺南地方法院八十九年度訴字第四三九號中華
民國八十九年十月十七日第一審判決（起訴案號：臺灣臺南地方法院檢察署八十九年
度偵字第二七三八號），提起上訴，本院判決如左：
    主      文
原判決撤銷。
丙○○、甲○○、乙○○均無罪。
    理      由
一、公訴意旨略以：上訴人即被告丙○○、甲○○、乙○○三人，於民國（下同）八
    十八年十二月十日，在臺灣臺南地方法院審理八十八年度易字第三二五七號案件
    中，為使柯明通脫罪，竟到庭就案情有重要關係之事項，供前具結虛偽證稱：「
    警察只是根據地上的便條，便說他（柯明通）賣明牌，事實上他是冤枉的」等語
    。案經臺灣臺南地方法院移送偵辦，因認被告三人均犯有刑法第一百六十八條
    之偽證罪嫌云云。
二、按犯罪事實應依證據認定之，無證據不得推定其犯罪事實；又不能證明被告犯罪
    者，應諭知無罪之判決；刑事訴訟法第一百五十四條、第三百零一條第一項，分
    別定有明文。公訴人認被告三人犯上開偽證罪嫌，無非係以被告三人均係受柯
    明通之託始出庭作證，且柯明通確有販賣明牌之情事，亦據執行勤務之警員王聰
    鼎、林宏星證述甚詳等由為論據。訊據被告丙○○、甲○○、乙○○三人，固均
    不諱言有為原審另案八十八年度易字第三二五七號，柯明通被訴妨害秩序一案為
    證人，八十八年十二月十日上午十時許，在原審承審法官審理時，供前具結而為
    證言之事實。惟均矢口否認有何偽證之犯行，被告丙○○並辯稱：其當時作證只
    是強調柯明通沒有販賣明牌，並沒有說警員是根據地上便條紙就說他有販賣明牌
    ，那可能是柯明通自己說的，其不記得有說過這樣的話，而且其覺得很冤枉，檢
    察官這樣起訴讓其百口莫辯，好人實在難做等語；被告甲○○亦辯稱：其未在法
    庭上說過那樣的話，其只是說當時沒有看到柯明通在賣明牌，並且其還特別跟審
    判長強調其在該處只待一小時而已，至於柯明通其他時候有無販賣明牌，其則不
    清楚等語；被告乙○○則辯稱：在法庭上說紙條在地上撿到，警察誣賴他這句話
    ，是柯明通自己講的，其只是跟審判長說其在那裡看時，並未看到柯明通在賣明
    牌等語。
三、經查原審另案被告柯明通，於八十八年十一月二日上午十一時許，在臺南縣善化
    鎮○○路牛墟市場旁墓園上，因賣六合彩明牌犯妨害秩序罪嫌，而為警查獲之
    事實。固據證人即前往查緝之台南縣警察局善化分局警員林宏星，在偵查中證稱
    ：「接獲民眾報案，在善化鎮牛墟市場內，有人販賣六合彩明牌，我與同仁前往
    取締，在牛墟市場旁墓園見柯明通將六合彩明牌擺在地攤，以紅筆對在場不特定
    人士講解六合彩明牌，大約有七、八名聽眾」（見另案偵字第一三六一一號偵查
    卷第十一頁）；及另證人即同往取締之警員王聰鼎，在原審證稱：「（問：他擺
    的攤位附近，還有無其他攤位？）那附近沒有其他攤位，因為它不在牛墟內。隔
    一條水溝，還有倒牆，在墳墓庭前，把六合彩明牌，放在地上，我們沒有看到他
    在耍魔術，也沒看到魔術道具，他的旁邊圍了七、八個人，以前沒有看過他。（
    問：去查獲被告時，有無看到丙○○、甲○○、乙○○？）確定沒看到丙○○，
    至於甲○○、乙○○我不認識。（問扣到明牌幾張？）七張。我看到七、八人都
    蹲著聽被告講解明牌，我們過去那些人就散了，就把被告帶回分局」（見另案易
    字第三二五七號卷第三十六頁）各等語在卷；並有經警當場查獲為另案被告柯明
    通所有之六合彩明牌七張、簽字筆三枝（一黑二紅）、及載有六合彩號碼之小便
    條紙一張扣案為憑；且另案被告柯明通因而經法院認係犯刑法第一百五十三條第
    一款之罪，經原審於八十九年一月二十一日對其判處有期徒刑四月，其不服上訴
    亦經本院於八十九年四月二十六日駁回上訴確定在案，復有原審八十八年度易字
    第三二五七號、及本院八十九年度上易字第五四七號刑事判決各乙份存卷足稽。
    又被告三人於原審審理另案被告柯明通所涉妨害秩序案件訴訟中，均係受該另案
    被告柯明通之請託，始於八十八年十二月十日上午十時許，在原審第九法庭出庭
    作證應訊乙節，固亦迭為被告三人所自承；且該次庭期承審法官訊問被告三人係
    作證何事時，被告三人均於具結後證稱：「我們都是當時圍觀的客人，被告並沒
    有販賣明牌，警察只是根據地上的便條，便說他賣明牌，事實上他是被冤枉的」
    等語，固亦經原審核閱另案八十八年度易字第三二五七號刑事案卷明確。及經原
    審調取該次開庭錄音帶勘驗，認該訊問證人過程確係先由被告丙○○證稱：其當
    日有在那裡看他（柯明通）賣魔術道具，但警察只是根據地上的便條紙，就說他
    在賣明牌等語；繼由被告乙○○證稱：被告（柯明通）確實沒有賣明牌，只是在
    賣魔術道具，警察只是隨便根據地上人家丟在那裡的紙條，就指稱他在賣明牌，
    其實他是被冤枉的，而且伊等數人跟他沒有關係，只是因為他被冤枉，所以出來
    替他作證澄清等語；至被告甲○○雖未重複上開話語，但亦附和另二被告之說法
    ，並穿插陳稱：「對啊，要不然我們跟他（柯明通）也沒有關係」各等語，固亦
    有該勘驗錄音帶筆錄在卷可佐。
四、惟按刑法第一百六十八條之偽證罪，以於案情有重要關係之事項，故意為虛偽之
    陳述為構成要件；且所謂偽證，係指證人對於所知實情故作虛偽之陳述而言，不
    包括證人根據自己之意見所作之判斷在內；迭據最高法院著有三十年上字第０三
    年號、六十九年台上字第一五０六號判例在案。本件微論被告三人所辯前詞是否
    屬實，即認如起訴書及原審判決書所認定，被告三人均確有於具結後證稱：「我
    們都是當時圍觀的客人，被告並沒有販賣明牌，警察只是根據地上的便條，便說
    他賣明牌，事實上他是被冤枉的」等語無訛。查另案被告柯明通因賣六合彩明
    牌被判妨害秩序罪刑一案，所憑以認定之證據，係證人王聰鼎、林宏星之證言，
    及有查獲之六合彩明牌七張、簽字筆三枝（一黑二紅）、載有六合彩號碼之小便
    條紙扣案等證物，此觀卷附之另案卷宗及判決書即明。而該王聰鼎、林宏星二證
    人，即係到場取締另案被告柯明通之警員，觀諸該二證人前證稱取締另案被告柯
    明通經過之證詞，姑不論並無隻言片語提及彼等有親眼目睹另案被告柯明通有賣
    明牌之情事，僅係證人林宏星證稱：接獲民眾報案，在善化鎮牛墟市場內，有人
    販賣六合彩明牌云云之傳聞證據而已，此外又查無其他積極證據，足證另案被告
    柯明通確有於該時地販賣明牌之事實，則被告三人證稱：「另案被告柯明通並沒
    有販賣明牌」云者，即無反證據予認定係不實之證言。次據證人王聰鼎上開證稱
    ：（柯明通）把六合彩明牌放在地上，有七、八人都蹲著聽被告（柯明通）講解
    明牌，我們過去那些人就散了各情，顯見當時警員所查扣之之六合彩明牌七張、
    簽字筆三枝（一黑二紅）、及載有六合彩號碼之小便條紙等物，均係在上所查扣
    而得，則被告三人證稱：「警察只是根據地上的便條，便說他賣明牌」云者，亦
    屬實情，何來不實陳述之有。又證據之取捨及證明力之有無，係法院判斷之職權
    ，並不受證人之影響，是被告三人縱證稱：「事實上他（柯明通）是被冤枉的」
    一語，係屬被告三人片面之見解，亦無礙於法院心證之形成。至證人王聰鼎前另
    證稱可確定未見被告丙○○在現場乙節，因證人王聰鼎已證稱警員一到，圍觀之
    七、八人即一哄而散，且該證人又不識被告丙○○，則衡情該證人又何能於日後
    直斷被告丙○○當時不在場，是該證人此部分所言亦難為被告丙○○不利之認定
    。另被告三人縱係均因另案被告柯明通之請託，始出而為另案被告柯明通作證，
    然被告三人當時既均在場且願出而作證，則另案被告柯明通邀被告三人出庭作證
    ，亦非法之所禁，非得因此即推認被告三人係偽證。
五、綜上各情，參互觀之，足認被告三人所為，尚與偽證之犯罪構成要件有間，此外
    復查無其他積極證據，足證被告三人有何偽證之犯行，本件不能證明被告三人犯
    罪。原審疏未詳審，遽對被告三人論處偽證之罪刑，自有未合。被告三人上訴意
    旨，均否認犯罪，分別指摘原判決不當，自為有理由，應由本院將原判決予以撤
    銷，改諭知被告三人均無罪。
六、據上論斷，應依刑事訴訟法第三百六十九條第一項前段、第三百六十四條、第三
    百零一條第一項，判決如主文。
本案經檢察官蘇南桓到庭執行職務。
中    華    民    國      八十九      年      十二      月      二十六  日
                                  臺灣高等法院臺南分院刑事第二庭
                                      審判長法官  游    明    仁
                                            法官  蘇    重    信
                                            法官  林    永    茂
右正本證明與原本無異。
檢察官如不服本判決，應於判決送達後十日內向本院提出上訴書。
                                      法院書記官  楊    清    旺
中    華    民    國      八十九      年      十二      月      二十七  日


司法院資訊處製作；財團法人民間司法改革基金會備份。
